【裁判字號】    99,裁,560
【裁判日期】    990311
【裁判案由】    聲請停止執行
【裁判全文】
最  高  行  政  法  院  裁  定
                                       99年度裁字第560號
抗  告  人  甲○○
            乙○○
            丙  ○
            丁○○
            戊○○
            己○○
            庚  ○
            辛○○
            壬○○
            癸○○
            子○○
            丑○○
            寅○○
            卯○○
            辰○○
            巳○○
            午○○
            未○○
            申○○
            酉○○
            戌○○
            亥○○
            天○○○
            地○○
            宇○○
            宙○○
            玄○○
            黃○○
            Ａ○○
            Ｂ○○
            Ｃ○○
            Ｄ○○
            Ｅ○○
            Ｆ○○
            Ｇ○○
            Ｈ○○
            Ｉ○○
            Ｊ○○
            Ｋ○○
            Ｌ○○
            Ｍ○○
            Ｎ○○
            Ｏ  ○
            Ｐ○○
            Ｑ○○
            Ｒ○○
            Ｓ○○
            Ｔ○○
            Ｕ○○
            Ｖ○○
            Ｗ○○
            Ｘ○○
            Ｙ○○
            Ｚ○○
            ａ○○
            ｂ○○
            ｃ○○
            ｄ○○
            ｅ○○
            ｆ○○
            ｇ○○
            ｈ○○
            ｉ○○
            ｊ○○
            ｋ○○
            ｌ○○
            ｍ○○○
            ｎ○○
            ｏ○○
            ｐ○○
            ｑ○○
            ｒ○○
            ｓ○○
            ｔ○○
            ｕ○○
            ｖ  ○
            ｗ○○
            ｘ○○
            ｙ○○
上列抗告人因與相對人財政部間聲請停止執行事件，對於中華民
國98年12月31日臺北高等行政法院98年度停字第139號裁定，提
起抗告，本院裁定如下︰
    主  文
抗告駁回。
抗告訴訟費用由抗告人負擔。
    理  由
一、按抗告法院認抗告為不合法或無理由者，應為駁回抗告之裁
    定。
二、本件原裁定以：抗告人授益處分之權源法規範既然被釋憲之
    司法院宣告為違憲，且自宣告之日起立即失其規範效力，顯
    見釋憲機關認為該法規範明顯與現行憲政秩序衝突，故不給
    予任何緩衝期間，讓該法規範立即失效，由此可以明瞭，釋
    憲機關就該法規範廢止所生之時際法議題，在考量實證環境
    後所為之利益權衡，顯然認為法進步性之價值大於法安定性
    之價值。至此抗告人本案權利存在之蓋然性，對司法機關而
    言，實甚低落，是其本案請求之主張顯非有據。又針對本案
    之保全必要性而言，抗告人等也從未提出事證並「個案式」
    地具體說明有何難以回復之特殊損害，僅敘述人民工作權或
    財產權等抽象權利將受侵犯，自無從認其有保全之必要性等
    由，駁回抗告人在原法院之聲請。
三、抗告意旨略謂：（一）原處分之執行，片面地使抗告人適用
    記帳士法第35條規定，從事「記帳及報稅代理業務人」之人
    員，不必強制加入公會也無懲戒之規範，而陷入無自律亦無
    他律之窘境，勢將衍生危及國家財稅徵收及工商管理之公共
    利益的急迫情事。況相對人於原處分爭訟期間，除註銷原核
    發之記帳士證照外，要求解散各地抗告人等先前所加入之工
    會，亦已構成急迫情事，如不停止執行反而對公益有重大不
    良影響。（二）司法院釋字第655號解釋雖宣告記帳士法第2
    條第2項規定違憲，但原核發之記帳士證書仍屬合法有效之
    授益處分，沒有違法應予註銷或追繳之問題，原裁定認本件
    無需受暫時保護之權利存在，亦無保全之必要性，顯不符事
    實及法理。又原處分廢止先前換發之合法記帳士證書，係依
    行政程序法第123條第4款規定，為廢止合法授益處分，即有
    同法第126條第1項信賴保護損失補償之問題。原裁定卻以抗
    告人未提出事證具體說明有何難以回復之特殊損害，而認無
    保護必要性，認事用法自有違誤。本件應符合行政訴訟法第
    116條第2項停止執行之規定要件，且原處分「合法性顯有疑
    義」，應即准予停止執行，爰請廢棄原裁定云云。
四、本院按：「行政訴訟繫屬中，行政法院認為原處分或決定之
    執行，將發生難於回復之損害，且有急迫情事者，得依職權
    或依聲請裁定停止執行。但於公益有重大影響，或聲請人之
    訴在法律上顯無理由者，不得為之。」行政訴訟法第116條
    第2項定有明文。足見行政處分或決定之執行，將發生難於
    回復之損害，且有急迫情事者，當事人始得聲請行政法院裁
    定停止執行，而所謂「難於回復損害」，係指其損害不能回
    復原狀，或不能以金錢賠償，或在一般社會通念上，如予執
    行可認達到回復困難之程度而言。經查，本件抗告人因原處
    分之執行，其工作權縱有損害，在一般社會通念上，領有專
    業證照者，其經廢止專業證照而遭停止執行業務，所受之損
    害並非不能以金錢賠償為回復原狀，故原處分縱嗣後被撤銷
    ，仍難謂將對抗告人等發生難以回復之損害。又原處分係停
    止抗告人記帳士業務之執行，惟仍得依記帳士法第35條執行
    記帳及報稅業務，所影響乃其記帳業務進行使用之執業名稱
    ，並無抗告意旨所稱之侵害其人性尊嚴可言，自無所謂對抗
    告人發生難以回復之損害。又停止執行係以原處分或決定之
    執行，將發生難於回復之損害，且有急迫情事者，始有依職
    權或依聲請裁定停止執行。本件既無因原處分之執行，將發
    生難於回復之損害，則自無庸審究是否具有急迫情事。抗告
    人所稱相對人將解散其公會使抗告人造成無法管理，且危及
    國家稅收、工商管理之重大公益影響，亦構成急迫情事云云
    ，因本件已無發生難於回復情事，自無庸再予審究。又所謂
    行政處分之合法性顯有疑義，係指行政處分之違法係明顯、
    不待調查即得認定而言，若行政處分須經審查始能得知是否
    為違法即不屬之。抗告人所指原處分合法性顯有疑義之處，
    尚須綜合審認判斷雙方各自主張及審視相關證據，並無原處
    分之違法係明顯、不待調查即得認定之情事，是原處分之合
    法性亦難謂顯有疑義。揆諸前開說明，原裁定認事用法均稱
    妥適，並無違誤，抗告意旨指摘原裁定違誤，尚難認有理由
    ，應予駁回。
五、據上論結，本件抗告為無理由。依行政訴訟法第104條、民
    事訴訟法第95條、第78條、第85條第1項前段，裁定如主文
    。
中    華    民    國    99    年    3     月    11    日
                    最高行政法院第六庭
                        審判長法官  吳  明  鴻
                              法官  廖  宏  明
                              法官  侯  東  昇
                              法官  劉  介  中
                              法官  黃  秋  鴻
以  上  正  本  證  明  與  原  本  無  異
中    華    民    國    99    年    3     月    12    日
                              書記官  伍  榮  陞


司法院資訊處製作；財團法人民間司法改革基金會備份。
